臺灣臺南地方法院刑事判決　　　　　　　　　　　　九十三年度簡上字第二八二號
　　上　訴　人　乙○○
　　即　被　告
右上訴人因違反電子遊戲場業管理條例等案件，不服本院九十三年度簡字第一九五八
號中華民國九十三年九月二十九日第一審判決（聲請案號：九十三年度營偵字第七五
二號），提起上訴，本院管轄之第二審合議庭判決如左：
    主  文
上訴駁回。
    事  實
一、乙○○明知經營電子遊戲業，應先依電子遊戲場業管理條例規定，向主管機關辦
    理營利事業登記證，詎在未取得營利事業登記證前，即基於違反該條例規定之概
    括犯意，自民國九十三年一月初某日起，每週一、五晚上七時許至翌日凌晨一時
    許，在嘉義縣朴子市○○路「朴子觀光夜市」內，擺設電子遊戲機台，供不特定
    人把玩，經營電子遊戲場業。嗣於九十三年六月三日十九時許，乙○○在臺南縣
    新營市「民治夜市」擺設電子遊戲機台，供人打玩時，為警當場查獲，員警乃以
    現行犯將乙○○逮捕後帶回新營分局後鎮派出所偵辦。乙○○於派出所內見警員
    忙於製作其他一併被帶回偵訊之業者筆錄，且派出所內聞訊前來關心之家屬朋友
    眾多，擾嚷紛紜，警力不足，竟趁隙脫逃，並迅速隱匿不見蹤影，迨員警發覺時
    ，雖四處搜尋仍無所獲。翌日，乙○○復承前揭違反電子遊戲場業條例之犯意，
    前往嘉義市「朴子觀光夜市」擺設電動機具，供顧客林英松等不特定人把玩，而
    為警於晚上九時許，當場查獲，並扣得附表所示電子遊戲機具「水果盤」七台、
    「滿貫大亨」九台。
二、案經臺南縣警察局新營分局報告臺灣臺南地方法院檢察署檢察官偵查後聲請簡易
    判決處刑。
    理  由
一、違反電子遊戲場業管理條例部分：被告乙○○對於右揭時地，擅自擺設電動機具
    營業之犯行，皆已坦認屬實，且證人林英松於警局亦證述：乙○○為電動玩具負
    責人，被查獲當日是第四次前往打玩等語綦詳。此外，復有扣案之電子遊戲機具
    「水果盤」七台、「滿貫大亨」九台、臨檢紀綠表、現場位置圖各二紙、查獲之
    照片共二十張在卷可資參佐，被告此部分自白核與事實相符，其犯行洵堪認定。
二、脫逃部分：訊據被告乙○○矢口否認有脫逃之意，辯稱：九十三年六月三日當天
    ，有六、七人被帶回派出所，我是聽到代表甲○○說證件交給警察登記後就沒有
    事，且擔心電動機具還擺在夜市，會被偷走，因此先行離開回夜市收東西，我如
    有意脫逃，隔日豈有再去朴子觀光夜市擺攤之理云云。經查：
  (一)右揭被告被以現行犯規定被逮捕後，未經員警同意即擅自離開派出所等情，業據
    證人即員警丁○○到庭證述：「（本件乙○○違法電子遊戲場案件是否你查獲？
    ）是的」、「（在何時何地查獲？）九十三年六月三日晚上在新營市○○路夜市
    」、「（乙○○違法何事項？）電子遊戲場業」、「（查獲時，有無告知他違反
    何事要帶他回警局？）我有講權利告知事項」、「（你在何地跟他講的？）在夜
    市，我說乙○○你違反電子遊戲場業管理條例；你的權利一、保持緘默、無須違
    背自己之意思而為陳述。二、選任辯護人。三、得請求調查有利之證據。」、「
    （你如何將他解送到派出所？）由巡邏車載他和另外一個顧客二人去派出所」、
    「（到派出所後對他如何處理？）先與顧客分開，再一一查證，當場被告有拿身
    分證給我核對」、「（核對身分以後？）當天查獲有六、七位業者，請業者到旁
    邊等一下，我們先由另一名員警製作顧客筆錄，由我及另一位員警製作業者筆錄
    」、「（當天在派出所除了業者外，還有無其他人在你們派出所內？）有，有業
    者家屬還有關心之人，例如鹽水鎮民代表會主席甲○○等人。．．．」、「（你
    或是你們派出所之同仁有無向甲○○說乙○○身分登記後，即可離去？）沒有」
    、「（你當天包括家屬及去關心之人總共有多少人？）大約有二、三十人」、「
    （當時派出所警力為何？）當時派出所只有七、八位警員」、「（乙○○要離開
    派出所前，有無向你們說他要先行離去？）沒有」、「（事後如何發現他沒有在
    派出所？）在詢問其他業者時，就發現乙○○不在現場，我馬上向主管報告後，
    馬上派員到民治夜市去查看。到民治夜市時，檯子跟乙○○人已經不在夜市了。
    我們又到附近周遭找找看，也派員跑到他朴子家找，也沒有找到他人」、「（後
    來如何找到乙○○？）我們詢問其他業者，業者說他隔天會到朴子夜市去擺，我
    們隔天就到朴子夜市找到他」、「（這段期間有無打電話與他聯繫？）我們有打
    電話給他，他接二、三通電話說會過來，結果都沒有過來。後來我們再打電話給
    他電話就關機了。他沒有主動說要回派出所」、「（你打電話給乙○○時，如何
    向他說？）這電話是他朋友代表之類的打給他，打通之後，我接過來與乙○○講
    ，我說你要過來，怎麼自己跑掉了。他說會過來。但是接了二、三通後，就掛掉
    了」、「（在派出所裡用何種措施防他離去？）當時警力比較少，沒有上手銬，
    也沒有放在拘留室，因為派出所沒有拘留室」、「（有無事先告知他們要製作完
    筆錄後，才可以回去？）有，包括乙○○」、「（本件有無依法逮捕？）有」、
    「（機具當天有無人處理？）因為機具太多，回來派出所後，再由業者簽具責付
    保管條由業者自行保管。本件被告乙○○尚未簽具保管條之前就先行離去」、「
    （當天有無其他業者像乙○○一樣先行離去？）沒有」等語綦詳。
  (二)至於被告乙○○雖否認有脫逃之犯意，並以前詞置辯，惟證人甲○○已否認有告
    知被告或其他業者，將身分證交予警方登記後，事情即可終了，並證述：「（九
    十三年六月三日民治夜市這些擺電動玩具的業者，知否他們有被警察帶回派出所
    ？）我知道」、「（你有無去派出所？）有」、「（去派出所作何事？）業者朋
    友拜託我去。我去時很多人在那裡，我去關心一下。我有去找派出所主當天好像
    主管不在，是組長在」、「（有無向組長說這件事情如何處理？）沒有，我只是
    去瞭解這是什麼案子」、「（有無向這位證人丁○○說這件案子如何處理？）沒
    有」、「（你有無向這些業者說這案子會如何處理？）我有向業者說這是小案子
    ，應該只是罰金而已」、「（你有無向他們說可以離開了嗎？）沒有，因為我有
    事情先行離開」、「（你有無向被告乙○○說這是小案子，身分證登記一下就可
    以離開了？）我沒有這樣說」等語。況且如前所述，證人丁○○亦證稱，查獲當
    天除被告乙○○外，並無其他業者先行離去等語，是倘被告所辯屬實，何以僅有
    被告一人先行離開警局，足認被告所辯均為飾卸之詞，委不足採。其遭警員依法
    逮捕後，無正當理由逸脫警員實力支配範圍，自有脫逃之犯意。本案事證已明，
    被告犯行洵堪認定。
二、核被告未取得營利事業登記前即經營電子遊戲業，所為係違反電子遊戲場業管理
    條例第十五條規定，應依同條例第二十二條處斷。被告於員警以違反電子遊戲場
    業管理條例之現行犯逮捕後，未經員警許可即擅自離開派出所，所為係犯刑法第
    一百六十一條第一項之脫逃罪。被告先後多次擺設電子遊戲機具供人把玩之行為
    ，時間緊接，方法相同，觸犯構成要件相同之罪名，顯係基於概括犯意反覆為之
    ，應依連續犯規定論以一罪，並依法加重其刑。被告所犯上開二罪，犯意各別，
    罪名不同，應分論併罰。原審以被告罪證明確，而適用電子遊戲場業管理條例第
    二十二條，刑法第十一條前段、第五十六條、第一百六十一條第一項、第四十一
    條第一項前段、第五十一條第五款、第三十八條第一項第二款，罰金罰鍰提高標
    準條例第二條規定，並審酌被告未曾受有期徒刑以上刑之宣告，犯後又坦認犯行
    ，態度良好，且於夜市擺攤經營電動機具，藉以牟利，犯罪情節尚屬輕微，及被
    告於遭員警依法逮捕後，又趁隙脫逃，無視國家公權利之行使，另於九十三六月
    三日為警查獲違法經營電子遊戲業後，翌日又再犯相同之罪，目無法紀等一切情
    狀，就違反電子遊戲場業管理條例部分，量處有期徒刑三月，扣案附表所示之電
    子遊機具十六台均沒收，就脫逃罪部分，量處有期徒刑二月，並定應執行刑為有
    期徒刑四月，及諭知易科罰金之折算標準，認事用法並無不合，量刑亦稱妥適。
    另本院參酌被告因違反電子遊戲場業管理條例，經員警查獲後，翌日又再為相同
    之違法犯行，且擅自脫逃，事後又飾詞狡辯，未見悔意等情狀，認不宜宣告緩刑
    ，被告上訴意旨指摘原審量刑不當，並請求為緩刑之宣告，俱無理由，應予駁回
    。
據上論斷，應依刑事訴訟法第四百五十五條之一第一項、第三項、第三百六十八條，
判決如主文。
本案經檢察官丙○○到庭執行職務
中     華     民     國     九十四     年      一      月      十一     日
                                  臺灣臺南地方法院刑事第五庭
                                      審判長  法  官  林英志
                                              法  官  張家瑛
                                              法  官  包梅真
右正本證明與原本無異。
不得上訴。
                                              書記官  廖文靜
中     華     民     國      九十四     年      一     月      十四     日
附表：應沒收之物
┌──┬────────────────┬──────┬────────┐
│編號│      名      稱                │數  量      │所有人          │
├──┼────────────────┼──────┼────────┤
│一  │電子遊戲機（水果盤機種）        │七台        │乙○○          │
├──┼────────────────┼──────┼────────┤
│二、│電子遊戲機（滿貫大亨機種）      │九台        │乙○○          │
└──┴────────────────┴──────┴────────┘
附錄法條：
刑法第一百六十一條第一項
依法逮捕、拘禁之人脫逃者，處一年以下有期徒刑。
電子遊戲場業管理條例第二十二條
違反第十五條規定者，處行為人一年以下有期徒刑、拘役或科或併科新台幣五十萬元
以上二百五十萬元以下罰金。
